【裁判字號】    97,訴,2129
【裁判日期】    980424
【裁判案由】    損害賠償  等
【裁判全文】
臺灣高雄地方法院民事判決              97年度訴字第2129號
原      告  乙○○
被      告  丙○○
            甲○○
上列當事人間損害賠償等事件，本院於民國98年4 月6 日言詞辯
論終結，判決如下：
    主  文
原告之訴駁回。
訴訟費用由原告負擔。
    事實及理由
一、按訴狀送達後，原告不得將原訴變更或追加他訴，但擴張或
    減縮應受判決事項之聲明者，不在此限，民事訴訟法第255
    條第1 項第3 款定有明文。原告起訴聲明：被告應連帶給付
    原告新台幣（下同）100 萬元（見本院卷第40頁）。嗣於民
    國97年12月17日具狀更易其訴之聲明如後述（見本院卷第10
    1 至102 頁），揆諸首揭規定，其所為訴之變更乃應受判決
    事項聲明之擴張，於法有據，合先敘明。
二、原告主張：被告丙○○於95年10月27日，手持棍棒強迫原告
    簽發面額300 萬元、發票日96年10月27日、到期日96年6 月
    1 日、票號381159號之本票1 紙（下稱系爭本票），且於96
    年6 月14日向本院聲請本票准予強制執行裁定，並持該裁定
    聲請查封拍賣原告所有坐落高雄市○○區○○段二小段第14
    90-2地號土地及其上門牌號碼高雄市三民區○○○街150 號
    房屋權利範圍各1/2 （下稱系爭房地），經本院以96年度執
    字第93164 號強制執行案件（下稱系爭執行案件）受理後於
    96年10月11日查封系爭房地，張貼公告，致原告每日承受巨
    大之精神壓力，自96年7 月21日起至同年8 月22日止，及自
    同年9 月19日起至同年10月9 日止，於高雄市立凱旋醫院（
    下稱凱旋醫院）精神科住院治療，並在高雄醫學大學附設中
    和紀念醫院及高安診所多次就醫。嗣原告提起債務人異議之
    訴，經臺灣高等法院高雄分院（下稱高雄高分院）於97年9
    月23日以97年度上字第143 號判決確認丙○○持有原告簽發
    之系爭本票債權不存在，並撤銷系爭執行案件之強制執行程
    序後，塗銷系爭房地之查封登記，惟因丙○○查封拍賣系爭
    房地，導致原告名譽遭受損害，精神受有痛苦，被告甲○○
    於丙○○持棍棒逼迫原告簽發系爭本票時亦在場，卻未阻止
    ，故應負共同侵權行為之損害賠償責任等情，爰依共同侵權
    行為之法律關係，提起本訴。並聲明：被告應連帶給付原告
    150 萬元。
三、丙○○則以：伊係按照法定程序聲請本票裁定及強制執行系
    爭房地，並無不法侵害原告之名譽，亦未持棍棒脅迫原告簽
    立系爭本票，資為抗辯。甲○○則以：伊在原告簽立系爭本
    票時在場，原告係自願簽發系爭本票，丙○○並未持棍棒脅
    迫等詞置辯，並均聲明：原告之訴駁回。
四、兩造不爭執之事項：
  (一)丙○○持原告所簽發系爭本票，向本院聲請准許強制執行後
    ，於96年6 月14日以96年度票字第12430 號裁定准許強制執
    行，原告對此裁定提起抗告，經本院96年度審抗字第12 5
    號裁定駁回抗告確定，並有上開裁定影本2 紙為證（見本院
    卷第16、18頁）。
  (二)丙○○持上開確定裁定，向本院聲請強制執行原告所有系爭
    房地，經本院以96年度執字第93164 號受理後，於96年10月
    11日查封系爭房地，並定期拍賣，有土地登記謄本、本院民
    事執行處通知、96年10月11日查封公告為證（見本院卷第11
    至15、28頁）。
  (三)原告對丙○○提起確認系爭本票債權不存在及撤銷系爭執行
    案件之債務人異議之訴，經本院97年度訴字第294 號判決原
    告勝訴，丙○○對該判決提起上訴，經高雄高分院97年度上
    字第143 號判決駁回上訴而確定，並有上開判決書影本2 份
    為證（見本院卷第20至25頁）。
  (四)本院民事執行處於97年10月29日以雄院高96執惠字第93164
    號函文，塗銷系爭不動產之查封登記，並退還應買人保證金
    而結案，並有本院民事執行處塗銷查封登記書及函文為證（
    見本院卷第57至61頁）。
五、兩造爭執之事項為：(一)丙○○是否持棍棒脅迫原告簽發系爭
    本票？原告是否因丙○○聲請強制執行系爭房地，名譽上受
    有損害？(二)原告請求被告連帶給付精神損害賠償，是否有理
    由？茲就上開爭點分別論述如下：
  (一)丙○○是否持棍棒脅迫原告簽發系爭本票？原告是否因丙○
    ○聲請強制執行系爭房地，名譽上受有損害？
  1.按以侵權行為為原因，請求回復原狀或賠償損害者，應就其
    權利被侵害之事實負立證之責。次按損害賠償之債，以有損
    害之發生及有責任原因之事實，並二者之間，有相當因果關
    係為成立要件。故原告所主張損害賠償之債，如不合於此項
    成立要件者，即難謂有損害賠償請求權存在（最高法院19年
    上字第38號及48年台上字第481 號判例意旨參照）。原告固
    主張：丙○○於95年10月27日，手持棍棒強迫伊簽發系爭本
    票，脅迫發生之時，甲○○在場目睹，卻未阻止，應負共同
    侵權行為損害賠償責任云云，惟此為被告所否認，揆諸前開
    說明，即應由原告就其指訴之侵權行為乙節，負舉證證明之
    責。經查，原告於本院闡明後，仍無法提出相關證據資料以
    供本院調查審認，則原告主張上情，即難遽採。此外，參酌
    其前就同一原因事實對丙○○提起恐嚇取財告訴，經臺灣高
    雄地方法院檢察署（下稱高雄地檢署）檢察官為不起訴處分
    確定乙節，有高雄地檢署96年度偵字第32120 號不起訴處分
    書，及高雄高分院檢察署再議駁回處分書影本各1 份在卷可
    參（見本院卷第48至52頁），益堪認原告主張無據，自無從
    為其有利之認定。
  2.次按不法侵害他人之名譽者，被害人雖非財產上之損害，亦
    得請求賠償相當之金額，並得請求為回復名譽之適當處分，
    民法第195 條定有明文。又按民法第184 條第1 項規定之侵
    權行為，係指違法及不當加損害於他人而言，故倘係合法行
    使權利，即與侵權行為之要件尚屬有間。經查，丙○○辯以
    ：兩造約定就系爭房屋為整修，但原告嗣後卻更換門鎖，致
    伊無法入內整修，惟因已支付包商工程款，始按照法定程序
    聲請本票裁定及強制執行系爭房地，並無不法侵害原告之名
    譽等情，有卷附切結書及本票裁定影本各1 紙為據（見本院
    卷第18、19頁），且經本院依職權調閱96年度票字第12430
    號本票裁定、本院97年度訴字第294 號債務人異議之訴及系
    爭執行案件案卷核閱屬實，堪予採信。而按原告既無法舉證
    證明丙○○以不法手段取得系爭本票，則丙○○持本院所核
    發之本票裁定，及原告所簽立之上開切結書，信其對原告有
    債權存在，據以聲請強制執行查封及拍賣原告所有之系爭房
    地等行為，核應屬正當權利之行使，並無不法行為可言；易
    言之，丙○○縱因無法舉證證明對原告之本票債權存在，致
    遭法院撤銷系爭執行案件之執行程序，惟尚難據此逕認其有
    原告指稱之侵權行為存在。揆諸前開說明，尚無證據足資認
    定被告具有不法侵害原告名譽權之行為，故原告前揭主張，
    即難遽採。
  (二)原告請求被告連帶給付精神損害賠償，是否有理由？
    承上所述，原告就被告不法行為之事實，及原告所受損害與
    被告之行為間有相當因果關係等節，既均未能舉證以實其說
    ，則揆諸首揭判例意旨，自不能令被告負共同侵權行為之損
    害賠償責任。從而，原告請求被告連帶給付精神損害賠償，
    即屬無據。
六、綜上，原告就其主張本件侵權行為之原因事實，均未能舉證
    證明之，且與侵權行為之構成要件尚屬有間，其主張依共同
    侵權行為損害賠償之法律關係，請求被告連帶賠償上開金額
    ，為無理由，應予駁回。
七、本件事證已臻明確，兩造所為之其他主張、陳述並所提之證
    據，經審酌後，認均與本件之判決結果無礙，爰不一一論述
    ，併予敘明。
八、據上論結，本件原告之訴為無理由，爰依民事訴訟法第78條
    ，判決如主文。
中    華    民    國    98    年     4    月    24    日
            民事第五庭  審判長法  官  李昭彥
                              法  官  賴文姍
                              法  官  鄭凱文
正本係照原本作成。
如不服本判決，應於送達後20日內，向本院提出上訴狀並表明上
訴理由，如於本判決宣示後送達前提起上訴者，應於判決送達後
10日內補提上訴理由書（須附繕本）。
中    華    民    國    98    年     4    月    24    日
                              書記官  張家瑜


司法院資訊處製作；財團法人民間司法改革基金會備份。
